【裁判字號】    99,易,778
【裁判日期】    990831
【裁判案由】    恐嚇危害安全等
【裁判全文】
臺灣彰化地方法院刑事判決               99年度易字第778號
公  訴  人  臺灣彰化地方法院檢察署檢察官
被      告  壬○○
            丁○○
            戊○○
            乙○○
上4人共同
選任辯護人  林宜慶律師
上列被告等人因恐嚇危害安全等案件，經檢察官提起公訴（98年
度偵字第9425號），本院判決如下：
    主  文
壬○○共同犯恐嚇危害安全罪，累犯，處有期徒刑伍月，如易科
罰金，以新臺幣壹仟元折算壹日。又共同犯恐嚇危害安全罪，累
犯，處有期徒刑伍月，如易科罰金，以新臺幣壹仟元折算壹日。
又共同犯恐嚇危害安全罪，累犯，處有期徒刑伍月，如易科罰金
，以新臺幣壹仟元折算壹日。又共同犯恐嚇危害安全罪，累犯，
處有期徒刑伍月，如易科罰金，以新臺幣壹仟元折算壹日，扣案
門號0000000000號之行動電話壹支（含SIM 卡）沒收
之。應執行有期徒刑壹年陸月，如易科罰金，以新臺幣壹仟元折
算壹日，扣案門號0000000000號之行動電話壹支（含
SIM 卡）沒收之。
丁○○共同犯恐嚇危害安全罪，處有期徒刑肆月，如易科罰金，
以新臺幣壹仟元折算壹日。又共同犯恐嚇危害安全罪，處有期徒
刑肆月，如易科罰金，以新臺幣壹仟元折算壹日。又共同犯恐嚇
危害安全罪，處有期徒刑肆月，如易科罰金，以新臺幣壹仟元折
算壹日。應執行有期徒刑拾月，如易科罰金，以新臺幣壹仟元折
算壹日，緩刑年，緩刑期間付保護管束，並應向指定之政府機
關、政府機構、行政法人、公益團體、地方自治團體或社區提供
貳佰小時之義務勞務。
戊○○犯恐嚇危害安全罪，處有期徒刑肆月，如易科罰金，以新
臺幣壹仟元折算壹日。緩刑貳年，緩刑期間付保護管束，並應向
指定之政府機關、政府機構、行政法人、公益團體、地方自治團
體或社區提供壹佰貳拾小時之義務勞務。
乙○○共同犯恐嚇危害安全罪，處有期徒刑肆月，如易科罰金，
以新臺幣壹仟元折算壹日。緩刑貳年，緩刑期間付保護管束，並
應向指定之政府機關、政府機構、行政法人、公益團體、地方自
治團體或社區提供壹佰貳拾小時之義務勞務。
    犯罪事實
一、壬○○前於民國93年間因妨害自由案件，經臺灣臺中地方法
    院以93年度少連訴字第125 號判處有期徒刑6 月確定，嗣經
    臺灣臺中地方法院以96年度聲減字第7216號裁定減為有期徒
    刑3 月確定，97年5 月16日易科罰金甫執行完畢（構成累犯
    ）。猶不知悔悟，自97年間起任職址設臺中市○○街43號專
    辦應收帳款催收業務之「天策企業管理有限公司」（以下簡
    稱天策公司，登記負責人及出資者為廖見國）之執行副理，
    負責指揮外務人員戊○○、丁○○、乙○○向債權人客戶指
    定之債務人催收帳款債務。壬○○為達成討債之目的，竟分
    別與丁○○、乙○○及天策公司已離職之真實姓名年籍不詳
    之成年男子數人共同基於恐嚇危害安全之犯意聯絡，而由如
    附表編號1.、2.、3.、5.行為人欄所示之人，分別為行為之
    時、地、手法欄所示之恐嚇討債行為，戊○○亦為達成討債
    之目的，而為附表編號4.所示之恐嚇討債行為。嗣經彰化縣
    警察局溪湖分局報請臺灣彰化地方法院檢察署指派檢察官指
    揮偵辦，並依法對壬○○等人實施通訊監察，始循線查獲上
    情，並在天策公司，搜索扣得外委案件表2 張、商業本票3
    張、獎金制度表1 張、廣告紙3 張、庚○○、黃麗琴、黃智
    仁、王木樹檔案紀錄各1 份、行程表1 本、組織規定2 張、
    壬○○及丁○○名片各一盒、壬○○所有門號0000000000號
    之行動電話1 支（含SIM 卡）與鐵樂士噴漆5 瓶等物。
二、案經彰化縣警察局溪湖分局報告臺灣彰化地方法院檢察署檢
    察官偵查起訴。
    理  由
壹、程序部分：
一、供述證據：
  (一)按被告以外之人於偵查中向檢察官所為陳述，除顯有不可信
    之情況者外，得為證據，刑事訴訟法第159 條之1 第2 項定
    有明文。蓋現行法之檢察官仍有訊問被告、證人及鑑定人之
    權限，其應踐行之程序又多有保障被告或被害人之規定，證
    人、鑑定人於偵查中亦均須具結，就刑事訴訟而言，其司法
    屬性甚高；而檢察官於偵查程序取得之供述證據，其過程復
    尚能遵守法令之規定，是其訊問時之外部情況，積極上具有
    某程度之可信性，除消極上顯有不可信之情況者外，均得為
    證據，故主張其為不可信積極存在之一方，自應就此欠缺可
    信性外部保障之情形負舉證責任（最高法院98年度台上字第
    2904號判決意旨參照）。查證人即被害人庚○○、己○○○
    、丙○○、甲○○等於偵查中經具結之證述，有該次筆錄及
    其證人結文在卷可參（見98年度偵字第9425號偵查卷第101-
    107 頁之筆錄及第108-111 頁之結文），並為被告等及辯護
    人於本院審理中表示證人偵查中證述之證據能力並無意見，
    同意作為證據使用，且就其陳述時點乃發覺該等被告犯罪時
    即予訊問，其知覺事實之經過當無錯誤之危險，亦無其他干
    擾因素不當介入等附隨條件判斷，是上開證人庚○○、己○○○、丙○○、甲○○於偵訊中所為證述，自無不可信性之
    情形，應認有證據能力。
  (二)復按被告以外之人於審判外之陳述，雖不符刑事訴訟法第15
    9 條之1 至之4 等四條之規定，而經當事人於審判程序同意
    作為證據，法院審酌該言詞陳述或書面陳述作成時之情況，
    認為適當者，亦得為證據，當事人、代理人或辯護人於法院
    調查證據時，知有刑事訴訟法第159 條第1 項不得為證據之
    情形，而未於言詞辯論終結前聲明異議者，視為有前項之同
    意，同法第159 條之5 定有明文。本案證人即被害人庚○○
    、己○○○、丙○○、甲○○於警詢時之證述，其性質屬於
    證人於審判外之陳述，而為傳聞證據，且查無符合刑事訴訟
    法第159 條之1 至之4 等四條之情形，原雖無證據能力，然
    上開供述證據內容，業經本院審理時予以提示並告以要旨，
    且經檢察官、被告等及辯護人均表示無意見並同意作為證據
    使用，當事人已知上述供述證據乃傳聞證據，卻均未表示無
    證據能力，本院審酌上開供述證據作成時，並無人情施壓或
    干擾，亦無不當取供之情形，認為以之作為本案之證據亦屬
    適當，而有證據能力。
二、非供述證據：
    按除法律另有規定外，實施刑事訴訟程序之公務員因違背法
    定程序取得之證據，其有無證據能力之認定，應審酌人權保
    障及公共利益之均衡維護，刑事訴訟法第158 條之4 定有明
    文。本案所引用扣案之外委案件表2 張、商業本票3 張、獎
    金制度表1 張、廣告紙3 張、庚○○、黃麗琴、黃智仁、王
    木樹檔案紀錄各1 份、行程表1 本、組織規定2 張、壬○○
    及丁○○名片各一盒、壬○○所有之門號0000000000號行動
    電話1 支（含SIM 卡）與鐵樂士噴漆5 瓶等物，經核均屬書
    證及物證，而非供述證據，應無傳聞法則之適用，且並無證
    據證明係實施刑事訴訟程序之公務員違背法定程序所取得，
    檢察官及被告等亦均未表示無證據能力，自應認均具有證據
    能力。
貳、實體部分：
一、訊據被告壬○○、丁○○、戊○○及乙○○對於上開犯罪事
    實皆坦承不諱，經核與證人即被害人庚○○、己○○○、丙○○、甲○○於警詢之證述及偵查中具結之證述大致相符，
    且有扣案之外委案件表2 張、商業本票3 張、獎金制度表1
    張、廣告紙3 張、庚○○、黃麗琴、黃智仁、王木樹檔案紀
    錄各1 份、行程表1 本、組織規定2 張、壬○○及丁○○名
    片各一盒、壬○○所有之門號0000000000號行動電話1 支（
    含SIM 卡）與鐵樂士噴漆5 瓶等物在卷可稽，應足認被告等
    之任意性自白與事實相符，本件事證明確，被告之犯行應堪
    認定，應依法論科。
二、論罪科刑之理由：
  (一)核被告壬○○、丁○○、戊○○及乙○○所為，均係犯刑法
    第305 條之恐嚇危害安全罪。
  (二)又被告壬○○及丁○○就附表編號2.之犯罪事實，有犯意聯
    絡及行為分擔；渠等2 人另就附表編號1.之犯罪事實，與真
    實姓名年籍不詳之成年男子2 人有犯意聯絡及行為分擔；又
    被告壬○○及丁○○2 人另就附表編號3.之犯罪事實再與真
    實姓名年籍不詳綽號「阿明」之成年男子具有犯意聯絡及行
    為分擔；被告壬○○另就附表編號5.之犯罪事實與被告乙○○具有犯意聯絡及行為分擔，皆應依刑法第28條論以共同正
    犯。
  (三)另被告壬○○所犯附表編號1.、2.、3.、5.等4 次恐嚇危害
    安全罪；被告丁○○所為如附表編號1.、2.、3.等3 次恐嚇
    危害安全罪，犯意各別，行為互殊，罪名不同，應予分論併
    罰。
  (四)被告壬○○前於93年間因妨害自由案件，經臺灣臺中地方法
    院以93年度少連訴字第125 號判處有期徒刑6 月確定，嗣經
    臺灣臺中地方法院以96年度聲減字第7216號裁定減為有期徒
    刑3 月確定，97年5 月16日易科罰金甫執行完畢，有臺灣高
    等法院被告前案紀錄表在卷可參，其於5 年以內故意再犯本
    件有期徒刑以上之罪，為累犯，應依刑法第47條第1 項加重
    其刑。
  (五)爰審酌被告壬○○為二專畢業，有商業設計專長；被告丁○○為專科畢業；被告戊○○為國中畢業，有油漆專長；被告
    乙○○為高中畢業，且皆正值青壯之年，卻不思以正當方式
    謀生，反以恐嚇等方式討債賺取金錢，實不足取，惟其多僅
    以言詞恐嚇被害人，尚未對被害人施以暴力，手段尚非兇殘
    ，被告丁○○、乙○○等均未曾受過任何刑之宣告，有臺灣
    高等法院被告前案紀錄表在卷可憑，素行尚可，且被告4 人
    事後皆能坦承犯行，並與被害人庚○○、辛○○、己○○○
    、丙○○達成和解，有和解書2 份在卷可參，犯後態度尚可
    等一切情狀，分別量處如主文所示之刑，並諭知易科罰金之
    標準，同時就被告壬○○、丁○○2 人部分並合併定其應執
    行刑及易科罰金之折算標準，以示懲儆。
  (六)另被告丁○○、乙○○2 人前未曾因故意犯罪受有期徒刑以
    上刑之宣告，被告戊○○前雖曾於92年間因公共危險罪案件
    經法院判處有期徒刑4 月確定，並於92年10月6 日易科罰金
    執行完畢，其後5 年內，未再因故意犯罪受有期徒刑以上刑
    之宣告，有臺灣高等法院被告前案紀錄表在卷足參，本院審
    酌其等因一時失慮，致罹本罪，且均與被害人達成和解獲得
    原諒，再考量短期刑對其教化有限，反易於監所中沾染不良
    習性，被告經此教訓，應知所警惕，信無再犯之虞，認對被
    告丁○○、乙○○、戊○○其宣告之刑以暫不執行為適當，
    爰分別依刑法第74條第1 項第1 款、第2 款之規定併予宣告
    如主文所示之緩刑期間。又為深植被告守法觀念，記取本案
    教訓，同時依刑法第93條第1 項之規定，諭知緩刑期內付保
    護管束，及依同法第74條第2 項第5 款之規定，並應向指定
    之政府機關、政府機構、行政法人、公益團體、地方自治團
    體或社區提供如主文所示時數之義務勞務，以匡正其正確道
    德觀念、用啟向善及以勵自新。
  (七)扣案之門號0000000000號之行動電話1 支（含SIM 卡），業
    經被告壬○○供承為其所有，且係供犯如附表編號5.之恐嚇
    危害安全犯行所用之物，應依刑法第38條第1 項第2 款之規
    定宣告沒收之。至於扣案之外委案件表2 張、商業本票3 張
    、獎金制度表1 張、廣告紙3 張、庚○○、黃麗琴、黃智仁
    、王木樹檔案紀錄各1 份、行程表1 本、組織規定2 張、壬○○及丁○○名片各1 盒、與鐵樂士噴漆5 瓶等物品，均非
    供本件恐嚇犯行所用之物，業經被告供明在卷，且依卷內相
    關證據均無法證明係供本案預備犯罪所用，或所生或所得之
    物，且非屬違禁物，本院自無從加以沒收，至於公訴意旨就
    此請求依法宣告沒收，尚有未洽。
  (八)至於公訴意旨另認被告壬○○及丁○○與真實姓名年籍不詳
    綽號「阿明」之成年男子，駕車至庚○○、辛○○位於彰化
    縣埔心鄉○○村○○路25號住處，在壬○○指揮丁○○及「
    阿明」下車持噴漆在該住宅外牆噴字，而毀損該住宅外牆之
    美觀效用，因認另涉犯毀損罪嫌等語。惟按告訴乃論之罪，
    告訴人於第一審辯論終結前，得撤回其告訴；其告訴經撤回
    者，法院應諭知不受理之判決，刑事訴訟法第238 條第1 項
    、第303 條第3 款分別定有明文。查被害人辛○○、己○○○、庚○○等人業於本院審理中撤回告訴，有撤回告訴狀在
    卷可稽（見本院卷第33頁），且經本院以公務電話再次確認
    該撤回告訴之意旨確係出於告訴人之本意，復有本院公務電
    話紀錄單在卷足參（見本院卷第52頁），揆諸上開說明，本
    應不受理判決之諭知。惟公訴意旨認此毀損部分與前揭如附
    表編號3.所示恐嚇危害安全之2 罪間有想像競合之裁判上一
    罪關係，本院爰不另為不受理之諭知，附此敘明。
據上論斷，應依刑事訴訟法第299 條第1 項前段，刑法第28條、
第305 條、第47條第1 項、第41條第1 項前段、第8 項、第51條
第5 款、第38條第1 項第2 款、第74條第1 項第1 、2 款、第2
項第5 款、第93條第1 項，刑法施行法第1 條之第1 項、第2 項
前段，判決如主文。
本案經檢察官葉建成到庭執行職務。
中    華    民    國    99    年    8     月    31    日
                  刑事第五庭  法  官  李淑惠
以上正本證明與原本無異。
如不服本判決應於收受判決後10日內向本院提出上訴書狀，並應
敘述具體理由；其未敘述上訴理由者，應於上訴期間屆滿後20日
內向本院補提理由書（均須按他造當事人之人數附繕本）「切勿
逕送上級法院」。
告訴人或被害人對於判決如有不服具備理由請求檢察官上訴者，
其上訴期間之計算係以檢察官收受判決正本之日期為準。
中    華    民    國    99    年    8     月    31    日
                              書記官  張清秀
  附  表：
┌──┬────┬────┬─────────────────┐
│編號│行為人  │被害人  │行為之時、地、手法（幣別：新臺幣）│
├──┼────┼────┼─────────────────┤
│ 1. │壬○○、│辛○○。│98年3 月中旬某日，由壬○○、丁○○│
│    │丁○○及│        │及不詳姓名、年籍成年男子2 人等，駕│
│    │不詳姓名│        │車至庚○○、辛○○位於彰化縣埔心鄉│
│    │、年籍成│        │梧鳳村五賢路25號住處，因庚○○未在│
│    │年男子2 │        │家，丁○○便提示暘昇營造有限公司黃│
│    │人等。  │        │明鏹應給付313 萬4161元予債權人友勝│
│    │        │        │工業股份有限公司代理人張鴻湖之民事│
│    │        │        │判決書（臺灣臺中地方法院92年度簡上│
│    │        │        │字第284 號）予在家之辛○○。同時，│
│    │        │        │在壬○○指揮下，丁○○即對辛○○恐│
│    │        │        │嚇稱：你子欠人家錢，要叫他出面解決│
│    │        │        │，你要吃好、睡好等語，並張貼紙條在│
│    │        │        │該處，要求庚○○電話聯絡解決，致黃│
│    │        │        │珠重心生畏懼。                    │
├──┼────┼────┼─────────────────┤
│ 2. │壬○○、│己○○○│98年3 月20日左右某日18、19時許，由│
│    │丁○○。│。      │壬○○、丁○○，駕車至己○○○位於│
│    │        │        │臺中市○○區○○路446 號住處樓下，│
│    │        │        │並由丁○○對己○○○稱，妳弟庚○○│
│    │        │        │欠人錢，下樓來看上開判決書，並叫黃│
│    │        │        │明鏹出面處理等語；己○○○回稱：你│
│    │        │        │們應該去找庚○○處理，為何找伊等語│
│    │        │        │。旋即在壬○○指示下，由丁○○對陳│
│    │        │        │黃麗紅恐嚇稱：「我們才剛剛去妳爸爸│
│    │        │        │那邊而已，妳另外還有2 個弟弟，黃明│
│    │        │        │鏹也有2 個兒子，妳如果不轉達庚○○│
│    │        │        │，我們會去找你另外2 個弟弟，還有黃│
│    │        │        │明鏹的兒子」，致己○○○心生恐懼，│
│    │        │        │並於同年月底，張貼紙條在該處，要求│
│    │        │        │庚○○電話聯絡解決。              │
├──┼────┼────┼─────────────────┤
│ 3. │壬○○、│辛○○、│98年4 月28日上午12時前，由壬○○、│
│    │丁○○及│庚○○。│丁○○及不詳姓名、年籍綽號「阿明」│
│    │不詳姓名│        │之成年男子等，駕車至庚○○、辛○○│
│    │、年籍綽│        │位於彰化縣埔心鄉○○村○○路25號住│
│    │號「阿明│        │處。在壬○○指揮下，由丁○○及「阿│
│    │」之成年│        │明」下車持噴漆在該住宅外牆，噴上「│
│    │男子1 人│        │欠$ 不還、欠$ 不還」等字，致之後返│
│    │等。    │        │家之辛○○、庚○○心生畏懼。      │
├──┼────┼────┼─────────────────┤
│ 4. │戊○○。│丙○○。│98年6 月30日13時52分許，由戊○○以│
│    │        │        │其持用之門號0000000000號行動電話撥│
│    │        │        │打丙○○持用之門號0000000000號行動│
│    │        │        │電話，催討丙○○積欠徐阿丁（已死亡│
│    │        │        │由其子繼承）270 萬元債務時，對張德│
│    │        │        │森恐嚇稱：「幹你娘，我叫你用5 千，│
│    │        │        │你用4 千，欠人家撞，這個月差快5千 │
│    │        │        │了」，致丙○○心生畏懼。          │
├──┼────┼────┼─────────────────┤
│ 5. │壬○○、│甲○○。│98年9 月4 日10時51分許，在壬○○之│
│    │乙○○。│        │指示下，由乙○○以壬○○持用之門號│
│    │        │        │0000000000號行動電話撥打甲○○持用│
│    │        │        │之門號0000000000號行動電話，言稱：│
│    │        │        │妳現居住之臺中市○○街35號處所，有│
│    │        │        │伊公司催收款項之債務人張清松設籍，│
│    │        │        │為免麻煩，妳要在3 日內將前屋主張清│
│    │        │        │松之戶籍遷出等語，甲○○質問為何要│
│    │        │        │限其3 日內辦畢並拒絕之；壬○○見狀│
│    │        │        │，便以上開門號0000000000號行動電話│
│    │        │        │，對甲○○恐嚇稱：「妳要是跟他沒有│
│    │        │        │關係就將他遷出，就不會有人找到妳那│
│    │        │        │裡了，妳如果不遷妳要惹麻煩也沒有關│
│    │        │        │係」，致甲○○心生畏懼。          │
└──┴────┴────┴─────────────────┘
附錄本案判決論罪科刑法條：
中華民國刑法第305條
（恐嚇危害安全罪）
以加害生命、身體、自由、名譽、財產之事，恐嚇他人致生危害
於安全者，處 2 年以下有期徒刑、拘役或 3 百元以下罰金。

司法院資訊處製作；財團法人民間司法改革基金會備份。
